臺灣士林地方法院交通事件裁定　　　　95年度交聲字第1181號
原處分機關　臺北市交通事件裁決所
異　議　人
即受處分人　甲○○
上列異議人即受處分人因違反道路交通管理處罰條例案件，對於
臺北市交通事件裁決所中華民國95年11月15日所為之處分（原處
分案號：北市裁二字第裁22-AEU233271號）聲明異議，本院裁定
如下：
    主  文
異議駁回。
    理  由
一、按汽車駕駛人拒絕接受酒精濃度測試之檢定者，處新臺幣（
    下同）6 萬元罰鍰，並當場移置保管該車輛及吊銷該駕駛執
    照，且3 年內不得考領駕駛執照，道路交通管理處罰條例第
    35條第4 項前段、第67條第2 項分別定有明文。
二、原處分意旨略以：異議人即受處分人甲○○於民國（下同）
    95年10月8 日23時55分許，駕駛車號ACK-951 號重機車行經
    台北市大坑溪福山公園旁，經警攔檢令其接受酒精濃度測試
    檢定，惟經測試多次，異議人均拒絕配合而無數據顯示，經
    警依法掣單舉發拒絕接受酒精濃度測試之檢定之違規，爰依
    道路交通管理處罰條例第35條第4 項前段之規定，裁罰6 萬
    元，並當場移置保管其機車及吊銷（機車）駕駛執照，3 年
    內禁考。
三、聲明異議意旨略以：
(一)查道路交通管理處罰條例第35條第4 項之立法目的係為強制
    受檢測者，不得任意規避檢測，以達到限制駕駛人若有違反
    酒精濃度標準之情形時，可即時予以制止，進而達成阻絕危
    險駕駛、維護道路安全之目的，故該條款僅處罰其拒絕酒測
    之行為，並無任何文義規定受檢者僅能於當場接受測試檢定
    ，因此只要經由指示接受測試檢定，即可達到其立法目的，
    而實施測試檢定之處所，則非所問，且若檢測儀器故障或其
    他情形，致使無法受測，易地而測亦不失為權宜之計。
(二)案發當時伊經警攔停後，一直積極配合酒測，並無拒絕受檢
    測之情形，此觀台北市政府警察局95年11月3 日北市警南分
    交字第09533666100 號書函，說明第2 點中載明：... 於22
    時55分同意回派出所測試，即屬施受測試兩方之同意易地測
    試而言。同點中段復載明：... 於23時47分、23時50分、23
    時53分、23時58分，由測試員警依規操作測試儀器，並指導
    台端使用方式... ，此段說明即可明確證實異議人並未拒絕
    測試。同點後段載明：... 惟台端均以消極方式配合，4 次
    測試均未有結果（吐氣量不足），執勤員警旋依... 舉發「
    拒絕接受酒精濃度測試」... 。由此可知，該員警係以聲明
    異議人測試4 次無結果為由，而認以「消極方式配合」致使
    檢測無結果之情形，即等同拒絕測試，進而開單舉發。若異
    議人果真拒絕接受檢測，豈有4 次檢測均為有結果之情形發
    生？且其亦載明「指導台端使用方式」，表示異議人係依其
    指示操作方式接受檢測，毫無疑問。
(三)再者，該檢測器材係該警察分局所提供，日常保養亦係該警
    察分局之職責範圍，該檢測器材能否正常測試使用？為何測
    試4 次均無結果，異議人並非專業人士，實無從明瞭其原因
    ，且該測試器具係電子儀器，能否精準？何時故障？縱使其
    製造廠商亦無從得知！該員警逕以「測試均無結果」而為舉
    發，顯不符合該法條之構成要件，而所謂「消極配合之方式
    」視為拒絕檢測之犯行，不僅有違罪刑法定主義之原則，且
    處罰人民人身、財產權，絕無類推適用之可能，更有行政裁
    量濫用之嫌。
(四)本件酒測過程有錄音及錄影可證，  鈞院依職權調閱即可明
    瞭異議人有無上開拒絕測試，抑或如何以消極方式配合測試
    等情事。綜上，原處分與事實不符，實難甘服云云。
四、本院查：
(一)異議人即受處分人甲○○於95年10月8 日23時55分許，駕駛
    車號ACK-951 號重機車，行經台北市大坑溪福山公園旁，經
    警攔停，嗣並隨同員警返回警局接受酒精濃度測試之檢定，
    惟經多次測試均無數據顯示，值勤員警乃依法掣單舉發違規
    等情，為異議人所不否認，並有酒精濃度測試單4 紙、舉發
    違反道路交通管理事件通知單1 紙在卷可稽，應甚明確，堪
    予認定。
(二)異議人雖否認有何拒絕酒精濃度測試檢定之違規，並以前揭
    情詞置辯。惟查：
１、本院勘驗本件取締過程之錄音帶，其內容略為：舉發員警將
    異議人攔停後，告知異議人因其騎乘機車搖晃不穩，質疑其
    酒後駕車而要求進行酒精濃度測試檢定，經舉發員警詢問異
    議人於何時飲酒，異議人未予回答，舉發員警遂告以15分鐘
    之等候時間，並提供礦泉水予異議人漱口，異議人於此過程
    中屢屢以「不要這樣啦... 」、其亦係某分局之人員為由，
    而與舉發員警就是否進行酒測僵持甚久，嗣經舉發員警告知
    係依法執行勤務而執意進行酒測，並請異議人於確認單上簽
    名，而後異議人雖改稱願接受酒測，然卻未於確認單上簽名
    ，且請求舉發員警可否不予進行酒精濃度測試之檢定，經舉
    發員警拒絕後，復要求舉發員警給予半小時之等候時間。嗣
    異議人隨同舉發之員警返回派出所後，異議人仍藉詞拖延進
    行酒精濃度測試之檢定，並再度要求給予水漱口，經舉發員
    警提供水予異議人後，異議人復要求舉發員警再給予等候時
    間，嗣舉發員警告知異議人酒測進行程序，並於異議人確認
    歸零後，要求異議人朝酒測槍吹氣，然異議人卻遲不接受測
    試，並再度要求提供水予其飲用，期間並詢問員警有無繼續
    錄音，經舉發員警告知異議人其所在處所及時間，並宣讀其
    權利後，再度要求異議人朝酒測槍吹氣，然異議人與舉發員
    警就舉發當時有無騎乘機車乙節發生爭執，嗣第1 次測試因
    等候時間過長而無數據呈現，舉發員警於異議人確認歸零後
    ，再度要求異議人朝酒測槍吹氣，期間警員並示範正確之呼
    氣方法，並告知若不按照程序接受酒測，視同拒絕酒測，嗣
    第2 次、第3 次、第4 次測試均無數據呈現，舉發員警再度
    告知異議人正確之呼氣方法，異議人一再表示其已配合測試
    ，並詢問舉發員警之姓名，舉發員警於異議人確認歸零後，
    並告知其權利後，再度要求異議人朝酒測槍吹氣，期間異議
    人不斷表示意見，員警遂開立舉發通知單，異議人不斷向員
    警表示需記載其經3 次酒測而未成功，並無拒絕接受酒測之
    情事，員警於填載舉發單後要求異議人簽收，異議人打電話
    向其友人表示員警舉發其拒絕接受酒測請求友人前來派出所
    ，隨後異議人並向員警表示其有配合酒測，舉發單上所載與
    事實不符，員警即告知若其不收受舉發通知單，則視為拒收
    ，異議人不斷表示意見，並詢問其車輛現於何處，經員警告
    知其車輛現由警局保管中及其後將移置之處所後，員警並再
    度詢問異議人是否簽收舉發通知單，然異議人仍未簽收等情
    ，有本院勘驗筆錄1 份在卷可稽，是由上開內容觀之，本件
    舉發員警係因親見目睹異議人騎乘機車搖晃不穩，呈現酒後
    駕車之跡象，而將異議人攔停，並對異議人進行酒精濃度測
    試之檢定，堪予認定。
２、再查，整過取締過程約1 小時餘，而異議人於接受酒測之過
    程中，除與員警對答爭執外，並多次要求提供水予其漱口及
    數度詢問員警有無錄音，且一再辯稱其有配合員警實施酒測
    ，甚至於酒測實施完畢後與舉發之員警爭執其並無「拒絕」
    酒測等情觀之，足認異議人於接受酒測時，並無因喪失意識
    而欠缺配合員警進行吹氣酒測之能力，是以員警當場要求異
    議人接受吹氣酒測，於法並無不合；又酒精濃度測試器既係
    設計專用於對不特定對象測試吐氣所含酒精濃度之儀器，則
    其設計上自係以簡易為原則，即受測者僅需依正常方式吹氣
    ，即可輕易達到檢測目的，當不致要求受測者需配合施行高
    難度之動作始能致之，是苟非受測者因抗拒測試，而故意以
    唇、舌抵住吹管或其他方式減少吹氣進入儀器，當不致發生
    無法完成測試之情事，參以本件異議人酒測前確有喝酒，亦
    為異議人所不否認，則異議人當時既確有喝酒，其經酒精濃
    度測試，應會顯示出數據，而不可能儀器毫無反應，然本件
    經多次之測試，最終仍未能具體呈現酒精濃度之結果，此有
    異議人經吹氣皆出現測試失敗之結果（「X06 」、「X05 」
    ）之測試單據影本4 紙附卷可稽，而分析器「X 」符號是表
    示受測人時間到沒有吹氣，或者接觸到吹嘴，但是沒有吹氣
    等情，業據證人即舉發員警呂明昆於本院審理時證述明確（
    見本院96年3 月27日訊問筆錄），並有台北市政府警察局交
    通警察大隊呈報之志伸股份有限公司維保記錄1 紙其上載明
    「測試結果為X05 請測試模式時1 分鐘未進行測試；X06 受
    測個案測試3 次均未完成取樣」在卷足憑，顯見異議人確係
    以消極不作為之方式規避該儀器之測定，至為明確；此一消
    極不作為與積極拒絕接受酒測之人作為，在法律上之評價當
    無二致，本件員警依上開迭次無法完成測試之客觀情事，始
    認定係出於異議人未配合酒測正確吹氣所致，乃舉發異議人
    拒絕酒測，於法並無違誤，異議人稱上開舉發有違罪刑法定
    主義之原則，且處罰人民人身、財產權，更有行政裁量濫用
    之嫌云云，顯係誤會法律規定，不足採信。
３、又異議人以測試4 次均無結果而質疑該測試器材是否故障，
    而有無法正常測試使用之可能置辯，然查，舉發當日22時45
    分舉發員警以該機器尚且檢測出另1 名行為人之呼氣酒精濃
    度為1.33 MG/L 等情，亦有酒精濃度測試單據影本1 紙（其
    上載明序號即儀器編號為4957）存卷可考，而受處分人第1
    次施測之時間為23時47分，二者相差僅1 小時，堪認舉發員
    警當日所持酒測器確屬正常無故障，是異議人空言質疑該測
    試儀器故障乙節，自無可採。又本件警方當日所持酒測器既
    確屬正常無故障，則依一般酒精濃度檢測之方法，如受測人
    能完全正常呼氣，自應極易檢測出具體數據，且於酒測過程
    中舉發員警亦不斷示範正確之吹氣方式，然異議人4 次之酒
    測，其結果竟然均未能具體呈現酒精濃度，益徵異議人確有
    以消極不作為之方式規避該儀器測定之事實無訛。至異議人
    於舉發過程中雖辯稱其遭員警攔停後隨即下車，並改以牽移
    機車之方式接受員警之酒測，而認其並無酒後駕車云云，惟
    異議人既於遭警攔停前確有駕駛車輛之行為，且本件舉發員
    警係因親見目睹異議人騎乘機車搖晃不穩，呈現酒後駕車之
    跡象，而將異議人攔停實行酒精濃度測試等情，亦據說明如
    前，是異議人縱令於員警攔停時隨即停止駕駛，然仍無解其
    酒後駕車事實之認定，異議人上開所辯，洵無足採。
五、綜上，本件異議人確有原處分書認定之上開交通違規事實，
    堪予認定，異議人不思自我反省警惕，猶執詞圖求免罰，所
    辯洵無足採。原處分機關以本案違規事實明確，依首揭規定
    ，裁處異議人罰鍰6 萬元，並吊銷駕駛執照，3 年內禁考，
    於法並無不合，本件異議為無理由，應予駁回。
據上論斷，應依道路交通案件處理辦法第19條，裁定如主文。
中　　華　　民　　國　　96　　年　　5 　月　　 14   　日
                  交通法庭法  官  楊迺伶
以上正本與原本證明無異。
如不服本裁定應於送達後5 日內，向本院提出抗告狀。
                          書記官  陳淑琪
中　　華　　民　　國　　96　　年　　5 　　月　　14　　日
